【裁判字號】    89,易,123
【裁判日期】    890808
【裁判案由】    竊盜
【裁判全文】
臺灣宜蘭地方法院刑事判決                          八十九年度易字第一二三號
    公  訴  人  臺灣宜蘭地方法院檢察署檢察官
    被      告  甲○○
右列被告因竊盜案件，經檢察官提起公訴 (八十八年度偵字第二八三六號)，本院判
決如左：
    主  文
甲○○無罪。
    理  由
一、公訴意旨略以：被告甲○○意圖為自己不法之所有，於八十八年七月十八日凌晨
    ，在宜蘭縣冬山鄉○○路六八五巷二樓前，竊取乙○○所有車號ＩＵ－Ｏ一九九
    號之自小客車一輛，得手後據為己有，並於同月十九日下午將該車鑰匙借予不知
    情之丙○○，以供其使用車輛。嗣於同月十九日晚上十一時，丙○○至冬山鄉○○路十五號旁取車時，為警當場查獲，始知上情，因認被告甲○○涉犯刑法第三
    百二十條第一項之竊盜罪嫌等語。
二、按犯罪事實應依證據認定之，無證據不得推定其犯罪事實。又不能證明被告犯罪
    者，應諭知無罪之判決，刑事訴訟法第一百五十四條、第三百零一條第一項分別
    定有明文。另按事實之認定，應憑證據，如未能發現相當證據，或證據不足以證
    明，自不能以推測或擬制之方法，為裁判基礎，最高法院著有四十年台上字第八
    六號判例可稽。公訴意旨認被告涉犯竊盜罪嫌，無非係以：
    (1)被害人乙○○指述、贓物認領保管單、車輛竊盜、車牌失竊資料個別資料個別
    查詢表－查詢車輛認可資料附卷可稽。
    (2)且被告甲○○先後三次就其是否有交付鑰匙予證人丙○○，以及交付原因為何
    等事項，所辯互有不同，且被告辯稱：之前看過丙○○開過該車，伊係在八月十
    七日上午向丙○○借車等語，與被害人所述伊於七月十七日晚上十一時還看到該
    車停在車庫，第二天早晨即發現車子不見等語有所矛盾。(3)再參以證人丙○○堅
    稱該車鑰匙是被告交予伊的等語，被告辯稱並無竊車，應屬卸責之詞為論據。
三、訊之被告甲○○堅詞否認涉有竊盜犯行，辯稱：「車子是丙○○借我的，那天我
    去朋友家.. 我師傅有事，我自己也喜歡，所以向他借，我是在下午一、二點借
    的。至六點左右就還他了，這段時間丙○○向我催了三次，要我還車。鑰匙是當
    天借車時交給我的。」等語，經查：
  (1)本件被害人乙○○係於八十八年七月十八日凌晨四時許發現原放於居處之自小客
車失竊等情，業據被害人乙○○於偵查中及本院訊問時證述在卷，然被害人並未
    親見上開車輛係何人所竊取，而由贓物認領保管單、車輛竊盜、車牌失竊資料個
    別資料個別查詢表－查詢車輛認可資料亦無從遽認被告有竊盜之犯行。又查，本
    件係宜蘭縣警察局羅東分局順安派出所警員於執勤時發現該車為失竊車，並查獲
    前往取車之證人丙○○，並由其指稱該車係被告借予伊的，被害人所有該車之鑰
    匙，亦在證人丙○○身上，其均非直接因被告持有贓物而查獲之，而僅憑證人丙○○所供稱，是尚難以此推定出被告之竊盜罪行。
  (2)被告先於警訊中辯稱：伊並無將上開自小客車之鑰匙交予丙○○等語，於偵查初
    訊時辯稱：伊有將該車鑰匙交給丙○○，但係「阿正」之朋友要伊轉交予丙○○
    等語，其先後所供不一。惟查，於偵查初訊時被告為上開辯稱前，證人丙○○即
    先證稱：「是有位朋友綽號叫『阿正』將車鑰匙交給甲○○，轉借給我當時周（
    建良）未向我說明，我不知車是阿正的。」等語，衡諸偵查中證人丙○○與被告
    同列為被告，均為犯罪嫌疑人，在為圖卸責之情形下，亦可能以查無真實姓名之
    人相互迴護。且於本院訊問時，被告與證人丙○○均不否認係為相互配合，始為
    上開之陳述，又縱令被告於警訊及偵查初訊所為陳述先後不一，且其所辯不足採
    信，亦非即足認定被告涉有公訴意旨所指之犯行。又查被告於偵查中辯稱：之前
    看過證人丙○○開過該車，伊是在被警察帶到派出所的三天前向他借的等語，惟
    被告係於八十八年七月二十日凌晨一時三十分為警查獲，而被害人乙○○證稱於
    同月十七日晚上其車仍未失竊，被告所辯稱之時間與被害人所陳失竊時間互核不
    符，然衡諸一般人之記憶，有其先天上之限制，尤其從該車失竊時間至被告於偵
    查中受訊問之時間已歷兩個月之久，其有一天左右之差異，亦非顯違常情，是尚
    難僅以被告之辯稱與被害人所述失竊之時間不符，即為不利於被告之認定。
 (3)被告另辯稱伊係於十九日凌晨六時許至丁○○住處，並看到證人丙○○駕駛前該
   車前去，因而於當日下午一、二時向證人丙○○借車等語，核與證人丁○○到庭
   具結證稱：那段時間證人丙○○有到伊家裡一、二次，印象中是一部鐵灰色的車
   子，看到時間是早上六點多，該車係標緻四Ｏ五等語，所述一致，又本件盜贓自
   小客車係灰色，且為標緻廠所出產，有贓物認領保管單、車輛竊盜、車牌失竊資
   料個別資料個別查詢表－查詢車輛認可資料可資佐證，足認被告上開所辯堪予採
   信。證人丙○○既於十九日凌晨六時許仍曾駕駛過上開自小客車，其所證稱係十
   九日下午向被告所借一節，顯有瑕疵。是公訴人以證人丙○○之證詞，而認被告
   所辯不足採信，據以認定其竊盜犯行，實有未洽。
四、綜上所述，公訴人憑以認定被告涉犯竊盜罪嫌之證據，均未能積極證明被告確係
    竊取本件自小客車之行為人，自難單以被告之辯解有所不一，而令負本件竊盜之
    罪責。此外，復查無其他積極證據足資證明被告有公訴人所指之竊盜罪，依照前
    開說明，自應為被告無罪之諭知。
五、併辦意旨另以：被告另犯涉竊盜罪，與本件具有連續犯之關係，屬裁判上一罪，
    為法律上之同一案件，移併前來。惟查本件竊盜既為無罪之諭知，即無裁判上一
    罪之關係，本院自無從併案審理，附此敘明。
據上論斷，應依刑事訴訟法第三百零一條第一項前段，判決如主文。
本案經檢察官林吉泉到庭執行職務
中    華    民    國      八十九      年    八      月      八      日
                                  臺灣宜蘭地方法院刑事第二庭
                              審判長      法  官  黃  永  勝
           法  官  林  俊  廷
                                          法  官  郭  淑  珍
右正本與原本無異。
如不服本判決，應於判決送達後十日內，向本院提出上訴狀。(須附繕本)
                                          書記官  陳  淑  宜
中    華    民    國      八十九      年    八      月      十      日


司法院資訊處製作；財團法人民間司法改革基金會備份。
